臺灣桃園地方法院民事裁定　　　　　 100年度消債更字第33號
聲　請　人
即　債務人　陳朝宗
上列當事人因消費者債務清理事件聲請更生，本院裁定如下：
    主  文
債務人陳朝宗自中華民國一百年五月六日十六時起開始更生程序
。
命司法事務官進行本件更生程序。
    理  由
一、聲請意旨略以：聲請人名下僅房屋1 間（含坐落基地）價值
    新台幣（下同）77萬6,292 元，惟已設定本金最高限額抵押
    權60萬元予台灣土地銀行；無擔保債務總金額約51萬2, 674
    元，有不能清償債務之情事；雖於民國95年間依「中華民國
    銀行公會會員辦理消費金融案件無擔保債務協商機制」（下
    無擔保稱協商機制）與最大債權人台新銀行成立協商，每月
    還款1 萬8,200 元（80期、利率12.88 ％），惟因月付金額
    太高，只繳1 期即毀諾。嗣聲請人於99年1 月間再與台新銀
    行成立個別協商（60期、利率5 ％），僅對該銀行每月即應
    清償5,503 元，另加計應清償其他債權銀行金額，每月共應
    清償1 萬4,173 元，惟聲請人目前每月收入僅約2 萬3 千元
    至2 萬4 千元，扣除上述1 萬4,173 元後，已不敷支應其每
    月必要支出計約2 萬元（含個人生活必要支出、房屋貸款及
    扶養費等），有不可歸責於己致履行顯有重大困難之事由。
    且聲請人無擔保或無優先權之債務總額未逾1,200 萬元，復
    未經法院裁定開始清算程序或宣告破產，爰依法聲請更生等
    語。
二、按債務人與金融機構協商成立者，不得聲請更生或清算。但
    因不可歸責於己之事由，致履行顯有重大困難者，不在此限
    ；本條例施行前，債務人依金融主管機關協調成立之中華民
    國銀行公會會員，辦理消費金融案件無擔保債務協商機制與
    金融機構成立之協商，準用前項之規定。消費者債務清理條
    例第151 條第5 項、第6 項定有明文。是債務人聲請更生或
    清算，除須符合不能清償債務或有不能清償之虞之要件外，
    倘其已與各債權銀行協議成立債務清理契約，尚須因不可歸
    責於己之事由，致該方案履行顯有重大困難，始能聲請更生
    或清算，以避免債務人任意毀諾已成立之協商，濫用更生或
    清算之債務清理程序。又該條例第151 條第5 項規定並未以
    「成立協商後須另行發生不可歸責於己之困素，導致履行顯
    有重大困難」為要件，是若協商時所成立之條件依債務人之
    收入已發生履行顯有重大困難者，即屬不可歸責之事由（臺
    灣高等法院暨所屬法院97年法律座談會民事類提案第44號之
    研討結論可參）。
三、經查：
  (一)聲請人前於95年間依無擔保協商機制與最大債權台新銀行成
    立協商，約定分期清償（80期、利率12.88 ％、每月還款2
    萬1,915 元），嗣還款1 期即毀諾；之後又於99年1 月間再
    與台新銀行達成個別協商（60期、利率5 ％），其自99年3
    月起對該銀行每月即應清償5,503 元等情，有台新銀行覆本
    院函及所附協議書、無擔保債務還款計畫、還款明細表等影
    本可稽（見本院卷第38頁至51頁），堪信為真正。
  (二)有關聲請人之財產、負債、所得情形如何？查聲請人主張其
    無擔保債務總金額約51萬2,674 元一節，業據其提出債權人
    清冊、財團法人金融聯合徵信中心當事人綜合信用報告（前
    置協商專用債權人清冊）為憑（見本院卷第9 頁至12頁）；
    又聲請人名下房地以公告現值、課稅現值核計總價值77萬6,
    29 2元，惟扣除聲請人自陳其上設定抵押貸款餘額21萬9,17
    9 元、10萬元（見本院卷第77頁）後所餘數額，顯然不足清
    償上開負債；又聲請人97至98年度所得依序為27萬5,554 元
    、32萬3,340 元，核計上開兩個年度平均月入各約2 萬2,96
    3 元、2 萬6,945 元（元以下四捨五入），有本院依職權調
    取其上開兩個年度所得調件明細表可佐（見本院卷第34 頁
    至37頁）；再參酌聲請人於本院審理中自陳：目前任職順安
    保全公司，每月薪資約2 萬3 千元至2 萬4 千元等語（見本
    院卷第68頁），並據其提出存摺影本為證（見本院卷第75頁
    至76頁），堪認聲請人於97至98年間平均月入約2 萬2 千元
    至2 萬7 千元，目前月薪約2 萬3 千元至2 萬4 千元。
  (三)又聲請人父陳輝明（16年3 月5 日生）、母陳張玉匙（17年
    3 月16日生），有戶籍謄本在卷足憑。其中陳輝明96至98年
    度所得分別為2 萬1,149 元、2 萬7,39 0元、8,773 元，名
    下有汽車1 輛，土地2 筆、房屋1 筆；另陳張玉匙上開三個
    年度所得各為4 萬0,98 9元、4 萬5,880 元、2 萬3,865 元
    ，有渠等上開三個年度財產所得調件明細可稽（見本院卷第
    60頁至65頁、第54頁至59頁），審酌聲請人父母均已年高八
    旬以上無工作能力，雖有所得但金額不高，且縱有不動產惟
    變現性亦不高，可認符合民法第1117條規定「不能維持生活
    」而有受聲請人扶養之必要，是聲請人主張每月應分別給付
    父、母各2,000 元扶養費之事實，堪予採信。茲以行政院主
    計處公告每人每月最低生活費（消費支出）9,829 元為衡量
    標準，經核計結果，聲請人每月必要生活支出至少1 萬3000
    元【己身9,829 元＋（負擔父母扶養費2000元×2 ）＝1 萬
    3,829 元）。末以，房屋貸款支出於名義上雖屬債務，惟實
    質上乃債務人藉由按期繳納貸款而逐期累積個人資產，故聲
    請人主張每月支出3,200 元房屋貸款為其必要支出云云，即
    難採認，併予敘明。
  (四)聲請人積欠無擔保債務約52萬元，已如前述，而聲請人目前
    每月應繳納全體無擔保全體債權銀行計約1 萬4,173 元【包
    括：台新銀行5,503 元、渣打銀行3,670 元、永豐銀行1 千
    元、中國信託銀行、豐（台灣）銀行執行扣薪大約4 千元
    】，業據其到庭陳述明確（見本院卷第68頁背面），復為債
    權人中國信託銀行於本院審理中所不爭執；本院審酌，聲請
    人目前每月收入約2 萬3 千元至2 萬4 千元，扣除目前每月
    應繳納全體無擔保債權銀行計約1 萬4,173 元後所餘數額，
    已不足以維持聲請人個人每月必要生活支出1 萬3,829 元，
    更遑論聲請人尚可能有臨時無法預見之必要支出。準此，應
    可認聲請人符合消費者債務清理例第151 條第5 項「因不可
    歸責於己之事由，致履行顯有重大困難」規定。
  (五)綜上，堪認聲請人確有不可歸責致不能清償債務或難以清償
    之虞。又聲請人無擔保或無優先權之債務總額未逾1, 200萬
    元，復未經法院裁定開始清算程序或宣告破產。此外，本件
    又查無聲請人有消費者債務清理條例第6 條第3 項、第8 條
    或第46條各款所定駁回更生聲請之事由存在，則聲請人聲請
    更生，洵屬有據，應予准許，並依同條例第45條第1 項、第
    16條第1 項規定，命司法事務官進行本件更生程序。
四、爰裁定如主文。
中    華    民    國    100    年     4    月   29    日
                  民事第二庭  法  官  張金柱
本裁定不得抗告。
本裁定已於民國100年5月6日下午16時公告。
以上正本係照原本作成。
中    華    民    國   100    年    4     月    29    日
                              書記官  葉靜瑜